【裁判字號】    98,簡上,112
【裁判日期】    980731
【裁判案由】    侵占
【裁判全文】
臺灣臺南地方法院刑事判決             98年度簡上字第112號
上  訴  人  甲○○
即  被  告
上列上訴人即被告因詐欺案件，不服本院中華民國98年3月3日98
年度簡字第126號第一審判決（聲請簡易判決處刑案號：98年度
偵字第131號），提起上訴，本院管轄之第二審合議庭判決如下
：
    主  文
上訴駁回。
    事  實
一、甲○○見丙○○○於雅虎奇摩網站上設立自小客車出租網站
    ，並留有0000000000號門號作為對外營業之電話，遂打電話
    向丙○○○承租自小客車，並於民國97年3 月9 日23時許，
    至臺南市○○區○○路4 段與北安路2 段交叉路口附近統一
    超商前，向丙○○○承租車牌號碼TW-5745 號自小客車，約
    定承租1 日租金新臺幣（下同）1 千元，而持有該自小客車
    ，雙方並簽訂汽車租賃契約。詎甲○○意圖為自己不法之所
    有，自同年 3月11日起，旋即未依約繳納租金，而將前開車
    輛易持有為所有予以侵占入己，未將車輛返還丙○○○，經
    丙○○○撥打甲○○所留電話及戶籍地址尋找甲○○未果，
    ，乃報警查獲上情。
二、案經丙○○○告訴及臺南市警察局第三分局報告臺灣臺南地
    方法院檢察署檢察官偵查後聲請簡易判決處刑。
    理  由
壹、程序方面：
    按被告以外之人於審判外之陳述，雖不符刑事訴訟法第159
    條之1至第159條之4之規定，而經當事人於審判程序同意作
    為證據，法院審酌該言詞陳述或書面陳述作成時之情況，認
    為適當者，亦得為證據；又當事人、代理人或辯護人於法院
    調查證據時，知有第159條之5第1項不得為證據之情形，而
    未於言詞辯論終結前聲明異議者，視為有前項之同意，為刑
    事訴訟法第159條之5第1項、第2項所明文。又當事人、代理
    人或辯護人於調查證據時，知有刑事訴訟法第159條第1項不
    得為證據之情形，卻表示「沒有意見」等意思，而未於言詞
    辯論終結前聲明異議者，應視為已有將該等傳聞證據採為證
    據之同意，業據最高法院93年度臺上字第3533號及94年度臺
    上字第2976號等判決闡釋明確。本件公訴人、被告對於本案
    之供述及非供述證據均未表示意見及爭執，且無事證顯示係
    公務員因違法蒐證所取得之供述證據，本院審酌該等供述證
    據作成時之情況，亦認為適於作為證據，依刑事訴訟法第15
    9條之4第1款、第159條之5第1項等規定，應認為均有證據能
    力。
貳、實體方面：
一、訊據被告矢口否認有何侵占之犯行，辯稱：伊未曾向告訴人
    丙○○○承租車輛，伊所有身分證、駕照、金融卡放在魔術
    夾遺失，而遭人冒用身分承租車輛。對方是有心要盜用，所
    以承租車輛契約書筆跡可能與伊筆跡類似，但契約書上並未
    蓋有伊的指印、印章，且事後臺南市警察局第三分局還以公
    文封將遺失之身分證寄還予伊云云。
二、經查：
  (一)告訴人丙○○○於雅虎奇摩網站上設立自小客車出租網站，
    嗣於97年3月9日23時許，自稱甲○○之人持身分證、駕照向
    丙○○○承租自小客車，並在臺南市○○區○○路4段與北
    安路2段交叉路口附近統一超商前交付牌號碼TW-5745號之自
    小客車，雙方並簽訂汽車租賃契約等情，業經告訴人丙○○
    ○於警訊及偵查中證述明確，並有小客車租賃定型化契約、
    汽車出租廣告資料、車輛使用牌照稅繳款書影本、繳納汽車
    行車執照費、證照資料列印費收據、汽車新領牌照登記書等
    件在卷可稽，此部分事實，堪以認定。
  (二)被告雖辯稱，伊所有身分證、駕照、金融卡遺失，遭人冒用
    身分承租車輛，實則伊未曾向告訴人丙○○○承租車輛云云
    。
    1.經查，被告於97年3月9日晚上確有與告訴人簽立小客車租
      賃定型化契約書，並由告訴人交付車輛與被告等情，業據
      證人即告訴人丙○○○於偵訊時結證稱：「（跟你簽約與
      交車的是否為現場的甲○○？）是。因為他當時有影印給
      我他的身分證，我有核對他的身分證跟簽名，…」等語明
      確，而告訴人該時據以核對確係被告於95年10月26日所換
      發之身分證無誤（見偵卷第19頁），該身分證原為被告所
      有亦經被告供認在卷，則衡諸常情，告訴人所出租物係具
      流動性高經濟價值之自用小客車，且係經由網路廣告出租
      予不熟識之第三人，為免他人冒名承租，致無法取回出租
      車輛，其於交付出租車輛時，當會謹慎核對承租人之身分
      證明文件，以確認承租人之身份為是。本件告訴人既已核
      對被告之身分證與被告容貌確認無誤後，始簽立小客車租
      賃契約，堪認其指證確係被告向其承租自用小客車乙節非
      虛。
    2.次查，告訴人所提出之本件小客車租賃定型化契約正本，
      及卷附被告於97年6月26日偵訊當庭書寫筆跡、台南縣永
      康戶政事務所檢送之被告補領身分證申請書、玉山銀行甲
      ○○存款約定書、上海商業儲蓄銀行存款開戶服務申請書
      、郵局存簿儲金立帳申請書、變更帳戶事項申請書上「甲
      ○○之簽名」及「台南縣永康市○○里○○路239巷37弄
      25號」之筆跡，經檢察官囑託內政部警政署刑事警察局為
      筆跡鑑定結果為：上開小客車租賃定型化契約上之「甲○
      ○」及「台南縣永康市○○里○○路239巷37弄25號」之
      字跡與被告當庭書寫之筆跡及上開其餘送鑑書類上之字跡
      相符等情，亦有該局97年9月8日刑紋字第0970114273號鑑
      驗書（見97年度他字第1406號偵卷第50頁）在卷可參，堪
      認上開小客車租賃定型化契約應係被告所簽立無訛，故告
      訴人所述係由被告承租上開車輛並簽立本件小客車租賃定
      型化契約乙節屬實，堪予採信。
   3. 至於被告雖辯稱：伊身分證曾遺失，並於97年3月13日申
      請補辦，故應係遺失之身分證遭人冒用承租車輛云云。惟
      查，被告並未提出任何申報遺失身分證之資料，而依卷內
      台南縣永康市戶政事務所檢送之身分證補發申請書，固可
      認被告確有於97年3月13日為補發身分證之申請，然申請
      書乃被告得自由任意填寫提出戶政事務所之資料，戶政事
      務所並未做任何之調查，自無從依此證明被告確有遺失身
      分證。又被告另辯稱：臺南市警察局第三分局曾將其遺失
      之身分證正本寄還，伊已將信封提出板橋地檢署附卷可證
      云云，然經檢察官就被告上開所述函台南市警察局第三分
      局調查結果，台南市警察局第三分局已明確函覆該分局各
      派出所均無受理被告遺失物，亦無將遺失人甲○○身分證
      寄回等語，有該局97年12月1日函（見97年度他字第1406
      號偵卷第76頁）可參。至於被告所稱寄還遺失身分證之信
      封袋上載有「台南市第三分局」乙節，經本院依職權調取
      台灣板橋地方法院地檢署97年度偵字第12371號偵查卷，
      內確附有被告所提出之信封一份（見台灣板橋地方法院檢
      察署97年度偵字第12371號偵卷第76頁），惟觀之該信封
      僅係一般於書局或其他文具用品店均可取得之信封，且該
      信封寄件人固載有「台南市第三分局」等字樣，惟係以原
      子筆書寫之字體其旁無任何寄件人之資料及聯絡電話，亦
      無何台南市警察局第三分局之正式關防，實難認係台南市
      警察局第三局所寄送之信封，況台南市警察局第三分局於
      前揭函已明確查覆，自不能僅憑上開信封，即認被告身分
      證確有遺失之實。
    4.綜上所述，被告上開犯行，既據告訴人指訴詳實，且上開
      租賃契約，鑑定亦與被告筆跡相符，而被告所辯身分證遺
      失乙節，復無實據可憑，則其辯稱其未承租侵占上開小客
      車云云，自非可採。本件事證明確，被告犯行已堪認定。
三、核被告甲○○所為，係犯刑法第335條第1項之侵占罪。原審
    以被告罪證明確，依刑事訴訟法第449條第1項、第454條第1
    項，刑法第335條第1項、第41條第1項前段、刑法施行法第1
    條之1，量處有期徒刑5月，並諭知易科罰金之折算標準，認
    事用法俱無不合，量刑亦稱妥適。被告上訴意旨空言否認，
    並以此指摘原審判決有違誤，為無理由，應予駁回。
據上論斷，應依刑事訴訟法第455條之1第1項、第3項、第364條
、第368條，判決如主文。
本案經檢察官乙○○到庭執行職務。
中    華    民    國    98    年    7     月    31    日
                刑事第七庭  審判長法  官  賴純慧
                                  法  官  鄧希賢
                                  法  官  田幸艷
以上正本證明與原本無異。
不得上訴。
                                  書記官  莊文茹
中    華    民    國    98    年    7     月    31    日


司法院資訊處製作；財團法人民間司法改革基金會備份。
